臺灣花蓮地方法院民事簡易判決  
111年度玉簡字第69號
原      告  新光產物保險股份有限公司

法定代理人  吳昕紘  
訴訟代理人  郭川珽  
            康志敏  
被      告  陳泰州  

上列當事人間請求侵權行為損害賠償事件，本院於民國111年12
月14日言詞辯論終結，判決如下：
    主      文
被告應給付原告新臺幣肆萬柒仟伍佰柒拾柒元，及自民國111年1
0月5日起至清償日止，按年息百分之五計算之利息。
原告其餘之訴駁回。
訴訟費用由被告負擔百分之四十六，餘由原告負擔。
本判決第一項得假執行；但被告如以新臺幣肆萬柒仟伍佰柒拾柒
元為原告供擔保後，得免為假執行。　　
　　事實及理由
一、原告主張：民國110年12月25日下午2時50分許，被告駕駛車
    牌號碼000-0000號自用小客車（下稱系爭A車），在花蓮縣
    玉里鎮台九線266.3公里處，因未充分注意車前狀況且無照
    駕駛，不慎撞擊前方由原告承保、訴外人張淑芬所有且為訴
    外人潘任賢所駕駛之車牌號碼為000-0000號自用小客貨車（
    下稱系爭B車），致系爭B車受損（上開車禍下稱系爭車禍）
    。因系爭車禍發生在系爭B車保險期間內，原告已依約賠付
    修復費用新臺幣（下同）102,651元。爰依保險法第53條第1
    項、民法第184條第1項前段之規定，代位被保險人請求被告
    賠償上開修理費用102,651元等語，並聲明：被告應給付原
    告102,651元，及自起訴狀繕本送達被告翌日起至清償日止
    ，按年息5%計算之利息。
二、被告則以：我承認系爭車禍全部都是我的過失，我覺得原告
    請求的維修費用過高，我的車前面只有一點點碰到對方的車
    後面，但他要全部換新的，我覺得不合理，對方到現在都不
    出面處理，只叫保險公司出面，我覺得很奇怪。原告的車子
    很舊了，我主張折舊，車輛碰撞情形沒有那麼嚴重，原告承
    保車輛卻修理那麼多東西，調解時說可以折舊，且工資都算
    到我頭上不合理等語，並聲明：原告之訴駁回。
三、本院之判斷：
　㈠原告主張被告於上開時地無照駕駛系爭A車不慎撞擊前方之系
    爭B車，致系爭B車受損，該車禍事件全為被告過失所致等節
    ，有本院調取之花蓮縣警察局111年10月11日花警交字第111
    0051533號函附系爭車禍之道路交通事故調查報告表㈠、㈡、
    調查筆錄、車籍資料、當事人酒精測定紀錄表、舉發違反道
    路交通管理事件通知單、道路交通事故當事人登記聯單、道
    路交通事故現場圖、初步分析研判表、車禍時照片等附卷可
    參（見本院卷第59至110頁），且被告就系爭車禍全為其過
    失所致等並不爭執（見本院卷第138頁），應可信為真。
　㈡次按因故意或過失，不法侵害他人之權利者，負損害賠償責
    任。被保險人因保險人應負保險責任之損失發生，而對於第
    三人有損失賠償請求權者，保險人得於給付賠償金額後，代
    位行使被保險人對於第三人之請求權；但其所請求之數額，
    以不逾賠償金額為限。民法第191條之2前段、保險法第53條
    第1項定有明文。查原告主張其為承保系爭B車之保險公司，
    因被告過失致該車毀損，其已依保險契約給付該車之維修費
    用102,651元等節，有其提出之系爭B車行車執照、車輛維修
    照片、估價維修工單、統一發票等影本為證（見本院卷第17
    頁、第30至35頁、第39至42頁）。被告固辯稱：我的車前面
    只有一點點碰到對方的車後面，但他要全部換新的，車輛碰
    撞情形沒有那麼嚴重，原告承保車輛卻修理那麼多東西，且
    工資都算到我頭上不合理等語。然依被告及潘任賢於警詢時
    所述，其等均稱系爭A、B車之撞擊毀損點為系爭A車之前車
    頭、系爭B車之後車尾等部分（見本院卷第73至75頁），核
    與上開車禍時照片大致相符（見本院卷第99至110頁），而
    觀之原告所提之上開估價維修工單及車輛維修照片所示系爭
    B車之維修部位均為車後方部位，難認該等維修項目有何不
    合理之處，是該估價單據應屬可採，故系爭B車因系爭車禍
    受損之維修費用為102,651元，又依上開事證，已可證明原
    告為承保系爭B車之保險公司，因被告過失致該車毀損，其
    已依保險契約給付上開系爭B車維修費，從而，原告依上開
    規定，代位請求被告負侵權行為損害賠償之責，應屬有據。
  ㈢復按物被毀損時，被害人除得依民法第196條請求賠償外，並
    不排除民法第213條至第215條之適用。依民法第196條請求
    賠償物被毀損所減少之價額，得以修復費用為估定之標準，
    但以必要者為限（例如：修理材料以新品換舊品，應予折舊
    ）。被害人如能證明其物因毀損所減少之價額，超過必要之
    修復費用時，就其差額，仍得請求賠償（最高法院77年5月1
    7日第9次民事庭會議決議參照）。故車輛有關零件部分之修
    復，既以新零件更換被損害之舊零件，則於計算損害賠償額
    時，自應將零件折舊部分予以扣除。又依行政院所發佈之固
    定資產耐用年數表及固定資產折舊率表，非運輸業用之其他
    客車、貨車之耐用年數為5年，依定率遞減法每年折舊率為3
    69/1000，其最後1年之折舊額，加計歷年折舊累積額，其總
    和不得超過該資產成本原額之10分之9，而車輛使用期間若
    已逾5年者，折舊後之殘值以成本10分之1為合度。
　　本件原告主張系爭B車之修復費用為102,651元，並提出上揭
    估價維修工單及統一發票等件為證，然查該車為105年4月出
    廠，有上開行車執照影本1份可證，而依上開估價維修工單
    顯示，修復費用係含零件61,193元（即包括該工單上所載類
    別為零件及其他費用部分，見本院卷第39至41頁），則該車
    自出廠日105年4月起至發生車禍日即110年12月25日止，已
    使用超過5年，參酌上開說明，該車扣除折舊後之零件費為6
    ,119元（計算式：61,193×1/10＝6,119，小數點後位四捨五
    入），再加上其他部分維修費用共41,458元，系爭B車之必
    要修復費用金額共應為47,577元。
四、綜上所述，原告依上開規定，請求被告給付其47,577元，及
    自起訴狀繕本送達被告翌日即111年10月5日（見本院卷第57
    頁所附送達證書）起至清償日止，按年息5%計算之利息等，
    為有理由，應予准許，逾此範圍之請求，則無理由，應予駁
    回。
五、本件係就民事訴訟法第427條訴訟適用簡易程序所為部分被
    告敗訴之判決，於原告勝訴部分，依同法第389條第1項第3
    款之規定，應依職權宣告假執行。另本院依同法第392條第2
    項規定職權宣告被告如為原告預供相當金額之擔保，得免為
    假執行。
六、本件事證已臻明確，兩造其餘攻擊、防禦方法及證據，經核
    均與結論之判斷，不生影響，爰不一一論述，附此敘明。
七、訴訟費用負擔之依據：民事訴訟法第79條。
中　　華　　民　　國　　111 　年　　12　　月　　16　　日
                  玉里簡易庭    法  官  鍾志雄　
以上正本係照原本作成。
如不服本判決，應於送達後20日內，向本院提出上訴狀並表明上
訴理由(均須按他造當事人之人數附繕本並繳納上訴裁判費)。如
委任律師提起上訴者，亦應一併繳納上訴審裁判費。　　　　　
中　　華　　民　　國　　111 　年　　12　　月　　16　　日
                                書記官  胡釋云